---
title: "Chapter 1: Learning Sheet"
author: "Sheng-Mao"
date: "03/05/2026"
output: html_document
---

# 範例：血型比例

## 事實

根據台灣血液基金會的統計，台灣人的血型比例大致如下

|  血型  | O型  | A型 | B型 | AB型 | Total |
|--------|-----:|----:|----:|-----:|------:|
| 百分比 | 44   | 26  | 24  | 6    | 100   |

## 猜想

+ 傳說中，O型血的人比較積極。
+ 讀碩職班的同學對人生比較積極，所以碩職班同學中O型血比例應該較高。
+ 利用統計檢定來審視這個猜想

  + $H_0: \pi_0=0.44$
  + $H_a: \pi_0>0.44$

## 實驗

+ 調查併記錄班上同學血型

## 觀察結果：

+ 班上參與調查人數為 $n$ 
+ O 型血的人數為 $x$
+ O 型血的比例為 $x/n$

```{r}
n <- 14; x <- 7 # change values here
alpha <- 0.05
pihat <- x/n; pi0 <- 0.44
```


## 區間估計 (Confidence Interval)

+ Wald Test

\[\hat{\pi}\pm
z_{\alpha/2}\sqrt{\frac{\hat{\pi}(1-\hat{\pi})}{n}}.\]

```{r}
lb <- pihat + qnorm(alpha/2)*sqrt(pihat*(1-pihat)/n) 
ub <- pihat + qnorm(1-alpha/2)*sqrt(pihat*(1-pihat)/n) 
cat("Wald 95% CI is [", lb, ub, "]\n")
```

+ Score Test

\[
  \hat{\pi}\left(\frac{n}{n+z_{\alpha/2}^2}\right)+
  \frac{1}{2}\left(\frac{z_{\alpha/2}^2}{n+z_{\alpha/2}^2}\right)
  \pm\sqrt{\frac{1}{n+z_{\alpha/2}^2}\left[\left(\frac{n\hat{\pi}(1-\hat{\pi})}{n+z_{\alpha/2}^2}\right)+
  \left(\frac{z_{\alpha/2}^2}{4(n+z_{\alpha/2}^2)}\right)\right]}
\]

```{r}
z2 <- (qnorm(alpha/2))^2
mu <- pihat*n/(n+z2) + .5*(z2/(n+z2))
sig <- sqrt((n*pihat*(1-pihat)/(n+z2) + z2/4/(n+z2))/(n+z2))
lb <- mu - sig
ub <- mu + sig
cat("Score 95% CI is [", lb, ub, "]\n")
```

## 假設檢定

### Large sample approximation

+ Check $np \geq 5$ and $n(1-p) \geq 5$
+ $H_0$ vs $H_a$ 
+ $\alpha=0.05$
+ Test statistics

  + Wald Test
    \[
      \frac{\hat{\pi} - \pi_0}{\sqrt{\hat{\pi} (1-\hat{\pi})/n}} = t_w
    \]
  + Score Test
    \[
      \frac{\hat{\pi} - \pi_0}{\sqrt{\pi_0 (1-\pi_0)/n}} = t_s
    \]
    
```{r}
(pihat-pi0)/sqrt(pihat*(1-pihat)/n)
(pihat-pi0)/sqrt(pi0*(1-pi0)/n)
```
    
    
+ Critical value $1.645$ (one-tailed)
+ Decision:
  + Walt Test: reject $H_0$ if $t_w > 1.645$
  + Score Test: regject $H_0$ if $t_s > 1.645$
  
### Small Sample Exact Test

+ $p$-value is

```{r}
1 - pbinom(x-1, n, pi0)
```

+ mid $p$-value 

```{r}
1 - pbinom(x, n, pi0) + dbinom(x, n, pi0)/2
```

# Homework (Due: 03/12/2026)

設計一個類似的問題，計算 Wald test 及 Score test 所造成的信賴區間，並執行二個檢定（大樣本及小樣本），報告其結果。 