---
title: "hw1"
author: "chienhua.hsu"
date: "2026-03-10"
output:
  word_document: default
  html_document: default
  pdf_document: default
---
  
# 乳糖不耐症比例調查
  
## 事實
  
  根據全球醫學統計，成年人患有乳糖不耐症（Lactose Intolerance）的平均比例約為 65% ($\pi_0 = 0.65$)。但在亞洲地區，由於基因差異，此比例通常被認為顯著較高。

|  項目  | 全球平均 (H0) |
|--------|:------------:|
| 百分比 |      65%     |
  
## 猜想
  
+ 傳說中，亞洲人因缺乏分解乳糖的酵素，比例遠高於全球平均。
+ 針對周圍成年人進行小規模(n=10)抽樣，猜想其比例高於 0.65。
+ 利用統計檢定來審視這個猜想：

+ $H_0: \pi = 0.65$
+ $H_a: \pi > 0.65$
  
## 實驗
  
+ 隨機調查 10 位成年人並記錄其飲用乳製品後的反應。

## 觀察結果：

+ 親朋好友、同事參與調查人數為 $n = 10$ 
+ 具乳糖不耐症狀的人數為 $x = 5$ (假設值)
+ 樣本比例為 $\hat{\pi} = x/n$
  
```{r}
n <- 10; x <- 5 # change values here
alpha <- 0.05
pihat <- x/n; pi0 <- 0.65
```


## 區間估計 (Confidence Interval)

+ Wald Test

\[\hat{\pi}\pm
  z_{\alpha/2}\sqrt{\frac{\hat{\pi}(1-\hat{\pi})}{n}}.\]

```{r}
lb <- pihat + qnorm(alpha/2)*sqrt(pihat*(1-pihat)/n) 
ub <- pihat + qnorm(1-alpha/2)*sqrt(pihat*(1-pihat)/n) 
cat("Wald 95% CI is [", lb, ub, "]\n")
```

+ Score Test

\[
  \hat{\pi}\left(\frac{n}{n+z_{\alpha/2}^2}\right)+
    \frac{1}{2}\left(\frac{z_{\alpha/2}^2}{n+z_{\alpha/2}^2}\right)
  \pm\sqrt{\frac{1}{n+z_{\alpha/2}^2}\left[\left(\frac{n\hat{\pi}(1-\hat{\pi})}{n+z_{\alpha/2}^2}\right)+
                                             \left(\frac{z_{\alpha/2}^2}{4(n+z_{\alpha/2}^2)}\right)\right]}
  \]

```{r}
z2 <- (qnorm(alpha/2))^2
mu <- pihat*n/(n+z2) + .5*(z2/(n+z2))
sig <- sqrt((n*pihat*(1-pihat)/(n+z2) + z2/4/(n+z2))/(n+z2))
lb <- mu - sig
ub <- mu + sig
cat("Score 95% CI is [", lb, ub, "]\n")
```

## 假設檢定

### Large sample approximation

+ Check $np \geq 5$ and $n(1-p) \geq 5$
  + $H_0$ vs $H_a$ 
  + $\alpha=0.05$
  + Test statistics

+ Wald Test
\[
  \frac{\hat{\pi} - \pi_0}{\sqrt{\hat{\pi} (1-\hat{\pi})/n}} = t_w
  \]
+ Score Test
\[
  \frac{\hat{\pi} - \pi_0}{\sqrt{\pi_0 (1-\pi_0)/n}} = t_s
  \]

```{r}
(pihat-pi0)/sqrt(pihat*(1-pihat)/n)
(pihat-pi0)/sqrt(pi0*(1-pi0)/n)
```


+ Critical value $1.645$ (one-tailed)
+ Decision:
  + Walt Test: reject $H_0$ if $t_w > 1.645$
  + Score Test: regject $H_0$ if $t_s > 1.645$
  
  ### Small Sample Exact Test
  
  + $p$-value is

```{r}
1 - pbinom(x-1, n, pi0)
```

+ mid $p$-value 

```{r}
1 - pbinom(x, n, pi0) + dbinom(x, n, pi0)/2
```

