---
title: 'Chapter 2: Study Sheet'
author: "Chienhua.Hsu"
date: "3/25/2026"
output:
  word_document: default
  html_document: default
---

# 作業：性別與就業之關聯

性別是否會影響就業

## 資料：

|           | Male  | Female | Total |
|-----------|------:|-------:|------:|
|Employed   | 12016 | 10602  | 22618 | 
|Unemployed |   733 |   750  |  1483 |
|Total      | 12749 | 11352  | 24101 |

```{r}
A <- matrix(c(733,750,12016, 10602), 2, 2)
B <- A
rownames(B) <- c("Male", "Female")
colnames(B) <- c("Unemployed", "Employed")
B
```

## 觀察：

+ 失業機率為何？ 
  
  Pr（失業）= 1483 / 24101 = 0.062

+ 男性失業率：
    
  - $\pi_2 =$ Pr（男性｜失業）
  - $\widehat{\pi}_2 = 733 / 12749 \approx 0.057$
    
+ 女性失業率：
    
  - $\pi_1 =$ Pr（女性｜失業）
  - $\widehat{\pi_1}= 750 / 11352 \approx 0.066$
  
## 問題：女性是否會顯著降低就業之機會？

## 回答：

以下將以四個角度來回答這個問題：

### Difference of Proportions $H_0: \pi_1 - \pi_2 = 0$ vs $H_a: \pi_1 - \pi_2 \neq 0$

- 公式

  + $d = \hat\pi_1 - \hat\pi_2$
  + \[
    Var(d) = \frac{\hat\pi_1 (1-\hat\pi_1)}{n_1}
      + \frac{\hat\pi_2 (1-\hat\pi_2)}{n_2}
  \]
  + $(1-\alpha)\times 100$\% CI of $\pi_1-\pi_2$ is
    \[
      \left(d - z_{\alpha/2}\times \sqrt{Var(d)}, \quad
      d + z_{\alpha/2}\times \sqrt{Var(d)}\right)
    \]

- 計算過程
  
```{r}
pi_1_hat <- B[1,1]/sum(B[1,]); pi_1_hat
pi_2_hat <- B[2,1]/sum(B[2,]); pi_2_hat
diff <- pi_1_hat - pi_2_hat; diff
var_diff <- pi_1_hat*(1-pi_1_hat)/sum(B[1,]) +
  pi_2_hat*(1-pi_2_hat)/sum(B[2,])
ub <- diff + qnorm(.975)*sqrt(var_diff)
lb <- diff + qnorm(.025)*sqrt(var_diff)
cat("The estimate of pi_1 - pi_2 is", diff, "\n")
cat("The corresponding 95 CI for diff is [", lb, " , ", ub, "]\n")
```

- 結論：

  + 男性失業機率為0.057，而女性失業的機率為0.066。
  + 因為上述95%信賴區間不包含0，所以拒絕虛無假設，又因為 $\hat p_1 - \hat p_2 <0$，所以我們的結論為，男性失業的機率顯著低於女性，顯示性別對失業率有顯著影響，女性更有可能失業。
  
### Relative Risk $H_0: \pi_1/\pi_2 = 1$

- 公式

  + $RR = \pi_1/\pi_2$ and $\hat{RR} = \hat\pi_1/\hat\pi_2$
  + \[
    \log(\hat{RR}) \sim N\left( \log(RR), \hat{Var}(\log(\hat{RR}))\right) \quad \mbox{where} \quad \hat{Var}(\log(\hat{RR})) =\frac{1-\hat\pi_1}{n_{1+}\hat\pi_1} + \frac{1-\hat\pi_2}{n_{2+}\hat\pi_2}
  \]
  + $(1-\alpha)\times 100$\% CI of $\log(RR)$ is
  \[
    log(\hat{RR}) \pm z_{\alpha/2}\times \sqrt{\hat{Var}(\log(\hat{RR}))}
  \]

- 計算過程

```{r}
RR_hat <- pi_1_hat/pi_2_hat; RR_hat
log_RR_hat <- log(RR_hat); log_RR_hat
var_log_RR_hat <- (1-pi_1_hat)/(sum(B[1,])*pi_1_hat) + (1-pi_2_hat)/(sum(B[2,])*pi_2_hat)
ub <- log_RR_hat + qnorm(.975)*sqrt(var_log_RR_hat)
lb <- log_RR_hat + qnorm(.025)*sqrt(var_log_RR_hat)
elb <- exp(lb); eub <- exp(ub)
cat("The estimate of the RR is", RR_hat, "\n")
cat("The corresponding 95 CI for RR is [", elb, " , ", eub, "]\n")
```

- 結論

  + 男性失業的風險是女性的0.87（$\hat{RR}$）倍。
  + 因為上述95%信賴區間不包含1，所以拒絕虛無假設，又因為 $\hat p_1 /\hat p_2 <1$，所以我們的結論為，男性失業的機率顯著低於女性，顯示性別對失業率有顯著影響，女性更有可能失業。

### Odds Ratio $H_0: \theta = 1$

- 公式
  
  + Odds ratio
    \[
      \theta = \frac{\pi_{11}\pi_{22}}{\pi_{12}\pi_{21}}
    \]
  + Odds ratio estimator
  
    + If all counts are greater than zero,
    \[
      \hat\theta = \frac{n_{11}n_{22}}{n_{12}n_{21}}
    \]
    with
    \[
      Var(\log(\hat{\theta})) = \frac{1}{n_{11}} + \frac{1}{n_{12}} + \frac{1}{n_{21}} + \frac{1}{n_{22}}
    \]
    + If any count is equal to zero,
    \[
      \hat\theta = \frac{(n_{11}+0.5)(n_{22}+0.5)}{(n_{12}+0.5)(n_{21}+0.5)}
    \]
    with
    \[
      Var(\log(\hat{\theta})) = \frac{1}{n_{11}+0.5} + \frac{1}{n_{12}+0.5} + \frac{1}{n_{21}+0.5} + \frac{1}{n_{22}+0.5}
    \]
    
  + $(1-\alpha)\times 100$\% CI of $\theta$ is
  \[
    log(\hat{\theta}) \pm z_{\alpha/2}\times \sqrt{\hat{Var}(\log(\hat{\theta}))}
  \]
  
- 計算過程

```{r}
if(min(B) == 0){
  B2 <- B + 0.5
}else{
  B2 <- B
}
theta_hat <- B2[1,1]*B2[2,2]/B2[1,2]/B2[2,1]; theta_hat
log_theta_hat <- log(theta_hat); log_theta_hat
var_log_theta_hat <- sum(1/B2)
ub <- log_theta_hat + qnorm(.975)*sqrt(var_log_theta_hat)
lb <- log_theta_hat + qnorm(.025)*sqrt(var_log_theta_hat)
elb <- exp(lb); eub <- exp(ub)
cat("The estimate of the odds ratio is", theta_hat, "\n")
cat("The corresponding 95 CI for the odds ratio is [", elb, " , ", eub, "]\n")
```

- 結論

  + 男性失業與就業的比例是女性（事業與就業比例）的0.862（$\hat\theta$）倍，即男性發生失業的機會比女性低
  + 因為上述95%信賴區間不包含1，所以拒絕虛無假設，又因為 $\hat\theta <1$，所以我們的結論為，男性失業的機率顯著低於女性，顯示性別對失業率有顯著影響，女性更有可能失業。

### Independence Test: $H_0:$ no association vs $H_a:$ some association

- 公式

  + Expected count: $E_{ij} = n_{i+}n_{+j}/n$
  + Test statistic
    \[
      X^2 = \sum_{i=1}^I \sum_{j=1}^J \frac{(n_{ij}-E_{ij})^2}{E_{ij}} \stackrel{H_0}{\sim} \chi^2_{(I-1)(J-1)}
    \]

- 計算過程

```{r, message=FALSE}
library(vcd)
mosaic(B)
ct <- chisq.test(B); ct
ct$residuals
```

- 結論

  + 根據卡方檢定，性別與失業狀況顯著相關p-value < 0.05。
  + 根據標準化殘差可知，男性且失業組比期望次數少，女性且失業組比期望次數多，所以比起獨立（不相關）的情況，本資料顯示有較少的男性且失業的人，女性失業的機率顯著較高。
  

          