---
title: "Midterm Examine / Categorical Data Analysis"
author: "Sheng-Mao Chang"
date: "4/30/2026"
output: html_document
---

## Q1: 台灣手機佔有率問題。

某調查針對台灣及香港估計手機品牌市占率，資料顯示如下：

```{r, echo=FALSE}
  library(knitr)
  cc <- matrix(c(110, 36, 12, 8, 44, 50, 17, 10, 0, 23), 5, 2); cc <- t(cc)
  colnames(cc) <- c("Apple", "Samsong", "OPPO", "Xiomi", "Others")
  rownames(cc) <- c("Taiwan", "Hong Kong")
  kable(cc)
```

- (20%) 請利用統計檢定來審視 $H_0: Apple 手機佔有率在台灣為 50\%$ vs $H_a: Apple 手機佔有率在台灣不為 50\%$。
- (20%) 請利用Odds Ratio的概念來檢視是否台灣人比香港人更愛用Apple手機。
- (20%) 請檢定是否佔有率與臺港二地是否獨立。

  
## Q2: 乳癌預測。

- (20%) 這個乳癌資料庫來自University of Wisconsin Hospitals（威斯康辛大學醫院，麥迪遜），由William H. Wolberg醫師提供。其內容為截至 1992 年 7 月 15 日止，對 699 位乳房腫瘤病患的切片檢查結果所進行的評估。九項腫瘤特徵皆以 1 至 10 分量表進行評分，並已知每位病患的最終診斷結果。此資料集共有 699 筆觀測值與 11 個欄位。請建構一預測模型，並執行模型選型，並評價其預測能力。
```{r}
library(MASS)
data(biopsy)
str(biopsy)
```
變數說明：

- 反應變數： class = benign(良性)； = malignant(惡性)。
- 自變數：
  - v1: 腫塊厚度
  - v2: 細胞數
  - v3: 細胞平整度
  - v4: 邊緣黏附程度
  - v5: 上表皮細胞數
  - v6: 裸核數
  - v7: 均勻染色質數
  - v8: 正常核仁數
  - v9: 有絲分裂數

```{r}
## remove NA values
sel <- which(is.na(biopsy$V6))
bio2 <- biopsy[-sel,]
## remove id
bio2 <- bio2[,-1]

## first model
out <- glm(class~., data=bio2, family="binomial")
summary(out)
```

## Q3: 住宅滿意度調查

- (20%) 丹麥住宅滿意度調查結果如下：

```{r}
library(MASS)
data(housing)
str(housing)
```

請用四個自變數(Infl, Type, Cont, Freq) 預測滿意度(sat)。

- 反應變數： sat = Low, Medium, High (住宅滿意度)
- 自變數：
  - Infl: 住戶對於房產管理事務所感受到的影響力程度。
  - Type: 住宅型式 (Tower, Atrium, Apartment, Terrace)。
  - Cont: 住戶與其他住戶之間所獲得的互動機會 (Low, High)。
  - Freq: 住宅內人數。